【裁判字號】    98,訴,920
【裁判日期】    990125
【裁判案由】    違反毒品危害防制條例
【裁判全文】
臺灣嘉義地方法院刑事判決               98年度訴字第920號
公  訴  人  臺灣嘉義地方法院檢察署檢察官
被      告  甲○○
上列被告因違反毒品危害防制條例案件，經檢察官提起公訴（98
年度毒偵字第1551號），本院判決如下：
    主  文
甲○○施用第二級毒品，累犯，處有期徒刑伍月，如易科罰金，
以新臺幣壹仟元折算壹日。
被訴施用第一級毒品部分無罪。
    犯 罪 事 實
一、甲○○前因施用毒品案件，經本院以94年度毒聲字第303 號
    裁定送觀察勒戒，嗣因無繼續施用毒品傾向，於民國94年8
    月24日釋放出所而執行完畢。另因妨害自由等案件，經本院
    以95年度易字第392 號判處有期徒刑6 月確定，於96年10
    月8 日易科罰金執行完畢。竟不知悔改，於前開觀察勒戒執
    行完畢釋放後5 年內，復基於施用第二級毒品之犯意，於98
    年8 月26日晚上某時許，在嘉義市○區○○里○○○路9 號
    10樓之3 住處，以燒烤方式施用第二級毒品甲基安非他命1
    次。嗣於98年8 月27日晚上6 時許，為警持搜索票在上開住
    處查獲，並經警採集其尿液送驗結果呈甲基安非他命陽性反
    應，而悉上情。
二、案經嘉義縣警察局水上分局報告臺灣嘉義地方法院檢察署檢
    察官偵查起訴。
    理  由
壹、證據能力：
    按被告以外之人於審判外之陳述，雖不符刑事訴訟法第159
    條之1 至第159 條之4 之規定，而經當事人於審判程序同意
    作為證據，法院審酌該言詞陳述或書面陳述作成時之情況，
    認為適當者，亦得為證據；當事人、代理人或辯護人於法院
    調查證據時，知有第159 條第1 項不得為證據之情形，而未
    於言詞辯論終結前聲明異議者，視為有前項之同意，刑事訴
    訟法第159 條之5 定有明文。查本案所引用之被告以外之人
    審判外之言詞或書面陳述，被告甲○○及檢察官於本院審理
    時，知有第159 條第1 項不得為證據之情形，而未於言詞辯
    論終結前聲明異議，本院審酌該等言詞陳述及書面陳述作成
    之情況，未見有何不適當之情形，故依前開規定，均應有證
    據能力。
貳、有罪部分（施用第二級毒品部分）：
一、認定犯罪事實所憑之證據及理由：
    訊據被告對於上開事實坦承不諱並有臺灣檢驗科技股份有限
    公司98年9 月15日濫用藥物尿液檢驗報告、代號與真實姓名
    對照表（水A91 ）在卷可稽，足認被告之自白與事實相符。
    被告前因施用毒品案件，經本院以94年度毒聲字第303 號裁
    定送觀察勒戒，嗣因無繼續施用毒品傾向，於94年8 月24日
    釋放出所而執行完畢，有全國施用毒品案件紀錄表、臺灣高
    等法院被告前案紀錄表各1 份在卷可按。是被告於前開觀察
    勒戒執行完畢釋放後5 年內再犯本件施用毒品之罪，應依毒
    品危害防制條例第23條第2 項之規定依法訴追處罰。從而，
    本件事證明確，被告犯行足堪認定，應依法論科。
二、論罪科刑：
（一）核被告所為，係犯毒品危害防制條例第10條第2 項之施用
      第二級毒品罪。被告為施用而持有第二級毒品甲基安非他
      命之低度行為，為施用之高度行為所吸收，不另論罪。被
      告前因妨害自由等案件，經本院以95年度易字第392 號判
      處有期徒刑6 月確定，於96年10月8 日易科罰金執行完畢
      ，有臺灣高等法院被告前案紀錄表在卷可稽，其於受徒刑
      之執行完畢後，5 年以內故意再犯本件有期徒刑以上之罪
      ，為累犯，應依刑法第47條第1 項之規定，加重其刑。
（二）爰審酌被告曾因施用毒品經裁定觀察、勒戒執行完畢，仍
      未能徹底戒絕毒品，而再犯本案，顯見其自制力不足，無
      法擺脫毒品，未能體悟施用毒品對自己、家人造成之傷害
      及社會之負擔，惟念及施用毒品本質上係戕害自身健康之
      行為，尚未嚴重破壞社會秩序或侵害他人權益，且被告坦
      承犯行、犯後態度尚可等一切情狀，量處如主文所示之刑
      ，並諭知易科罰金之折算標準。
、無罪部分（施用第一級毒品部分）：
一、公訴意旨略以：被告於98年8 月28日上午9 時50分許為警採
    尿時起回溯72小時內某時許，在不詳地點，以不詳方式，施
    用第一級毒品海洛因1 次，嗣於同年8 月27日晚上為警持搜
    索票在上開住處查獲，並經警採集其尿液送驗結果呈嗎啡陽
    性反應，因認被告涉犯毒品危害防制條例第10條第1 項之施
    用第一級毒品罪嫌等語。
二、按犯罪事實應依證據認定之，無證據不得認定其犯罪事實；
    不能證明被告犯罪者，應諭知無罪之判決，刑事訴訟法第
    154 條第2 項、第301 條第1 項分別定有明文。又刑事訴訟
    上證明之資料，無論其為直接或間接證據，均須達於通常一
    般之人均不致有所懷疑，而得確信其為真實之程度，始得據
    為有罪之認定，若關於被告是否犯罪之證明未能達此程度，
    而有合理懷疑之存在，致使無從形成有罪之確信，根據「罪
    證有疑，利於被告」之證據法則，即不得遽為不利被告之認
    定，有最高法院76年臺上字第4986號判例可資參照。又檢察
    官就被告犯罪事實，應負舉證責任，並指出證明之方法。因
    此，檢察官對於起訴之犯罪事實，應負提出證據及說服之實
    質舉證責任。倘其所提出之證據，不足為被告有罪之積極證
    明，或其指出證明之方法，無從說服法院以形成被告有罪之
    心證，基於無罪推定之原則，自應為被告無罪判決之諭知，
    亦有最高法院92年臺上字第128 號判例意旨足參。
三、公訴意旨認被告涉犯毒品危害防制條例第10條第1 項施用第
    一級毒品罪嫌，係以臺灣檢驗科技股份有限公司98年9 月15
    日濫用藥物尿液檢驗報告（水A91 ）中，被告尿液呈施用嗎
    啡陽性反應為據，作為本案之證據。
四、訊據被告固坦承於98年8 月28日上午9 時50分經警採尿送驗
    結果，呈嗎啡陽性反應之事實，惟否認有何施用第一級毒品
    之犯行，辯稱：伊並未施用過第一級毒品，在為警查獲後，
    因痔瘡發作，有服用消炎藥，並經警於98年8 月28日凌晨送
    長庚醫療財團法人嘉義長庚紀念醫院（下稱長庚醫院）急診
    施打止痛針等語。
五、經查：
（一）被告於98年8 月28日上午9 時50分經警採尿送驗，經臺灣
      檢驗科技股份有限公司經氣相層析質譜儀檢驗後，呈現尿
      液中之嗎啡濃度為4510ng/ ml，可待因濃度為107ng/ml，
      有該公司98年9月15日濫用藥物尿液檢驗報告在卷可稽，
      上開事實固堪認定。惟被告於98年8月28日凌晨2時14分許
      ，因痔瘡疼痛出血，至長庚醫院急診，並施打嗎啡等情，
      有長庚醫院98年12月8日（98）長庚院嘉字第01108號函及
      函附病歷在卷可稽（見本院卷第20～22頁），復經本院以
      被告上開急診病歷用藥函詢行政院衛生署管制藥品管理局
      （下稱管制藥品管理局），就被告上開急診所使用之藥物
      Morphine HC1內含嗎啡成分，人體施用嗎啡後，其主要代
      謝物為嗎啡及其共軛物，故施用後，其尿液可能驗出嗎啡
      成分，亦有該局98年12月22日管檢字第0980013277號函在
      卷可稽，是被告上開採集之尿液呈嗎啡陽性反應，即難排
      除非因同日凌晨2時14分許先至長庚醫院施打嗎啡藥物所
      致。
（二）又經施用嗎啡，其尿液雖不會驗出可待因成分，亦有上開
      管制藥品管理局函覆在卷可稽，惟上開時地採集被告尿液
      經檢驗之可待因濃度僅為107 ng/ml ，未逾法定閾值（
      300 ng/ml ）而呈可待因陰性反應，故被告之尿液經採驗
      之可待因濃度為107 ng/ml ，亦難認證明其確於98年8 月
      28 日 上午9 時50分許採尿時起回溯72小時內某時，必有
      施用第一級毒品海洛因之行為。從而，就被告是否確有施
      用第一級毒品犯行，實仍具合理懷疑存在，依據罪疑唯輕
      之法則，應為被告有利之判斷。
六、綜上所述，公訴人所舉前開證據，不足使本院達於通常一般
    之人均不致有所懷疑，而得確信其為真實之程度，復未能再
    提出適合於證明被告被訴犯行之積極證據，並指出調查之途
    徑及說明其關連性予以補強，整體證明力無從使本院形成有
    罪之確信，則依罪證有疑利於被告之證據法則，即不得遽為
    不利被告之認定。此外，復查無其他積極證據足資認定被告
    有何公訴人所指此部分之犯行，因不能證明被告犯罪，參諸
    前揭說明，依法應諭知無罪之判決。
據上論斷，應依刑事訴訟法第299 條第1 項前段、第301 條第1
項，毒品危害防制條例第10條第2 項，刑法第11條前段、第47條
第1 項、第41條第1 項前段，判決如主文。
本案經檢察官曹合一到庭執行職務。
中    華    民    國    99    年    1     月    25    日
                  刑事第四庭  審判長法  官  蔡憲德
                                    法  官  王慧娟
                                    法  官  梁淑美
以上正本證明與原本無異。
如不服本判決應於收受判決後10日內向本院提出上訴書狀，並應
敘述具體理由；其未敘述上訴理由者，應於上訴期間屆滿後20日
內向本院補提理由書（均須按他造當事人之人數附繕本）「切勿
逕送上級法院」。
中    華    民    國    99    年    1     月    25    日
                                    書記官  林金福
附錄本判決論罪之法條：
毒品危害防制條例第10條
施用第一級毒品者，處 6 月以上 5 年以下有期徒刑。
施用第二級毒品者，處 3 年以下有期徒刑。

司法院資訊處製作；財團法人民間司法改革基金會備份。
